【裁判字號】    97,交抗,118
【裁判日期】    970521
【裁判案由】    聲明異議
【裁判全文】
臺灣高等法院臺南分院交通事件裁定
抗  告  人
即受處分人  甲○○
上列抗告人即受處分人因道路交通管理處罰條例案件，不服臺灣
雲林地方法院中華民國97年4月8日裁定（97年度交聲字第44號；
義區監理所雲林監理站97年2月13日所為之裁決處分案號：雲監
裁字第裁72-C00000000號），提起抗告，本院裁定如下：
    主      文
抗告駁回。
    理      由
一、原處分機關以：異議人即受處分人甲○○所有車牌號碼3581
    －JZ號之自用小客車，前於民國（下同）96年12月17日上午
    10時21分許，在台北縣泰山鄉○○路劃設紅色實線之禁止臨
    時停車線之處所停車，經警舉發為由，乃依道路交通管理處
    罰條例第56條第1項第1款規定，對異議人裁處罰鍰新臺幣（
    下同）900元之處分。
二、抗告人即異議人甲○○不否認於上揭時、地，在劃設禁止臨
    時停車線之處所停車，惟以：道路交通標誌標線號誌設置規
    則第16 9條第1項雖規定「禁止臨時停車線，用以指示禁止
    臨時停車路段，以劃設於道路緣石正面或頂面為原則，無緣
    石之道路得標繪於路面上，距路面邊緣以三○公分為度。」
    但因該規定為行政規則，非處罰規範；且異議人本件停車處
    所，該處之紅實線距離路邊有2公尺，與上揭設置規則規定
    距離路面邊緣30公分之情形不符，有違行政程序法第5條之
    明確性原則，陷人於不法，違反法律保留原則。再依道路交
    通管理處罰條例第3條第1款之定義規定，道路係指供公眾通
    行之地方。而異議人之上揭停車處，其前方築有高約60公分
    之花台，並種植花木，顯非車輛、行人所可通行，應非屬道
    路範圍，是本件處分於法有違。又異議人本件停車之路段並
    非主要幹道，平日人車稀少，如認異議人涉有違規，依行政
    程序法第7條第2款之比例原則規定，亦應逕為舉發即可，而
    無須予以拖吊，是本件移置車輛之處分亦屬違法。另異議人
    之車輛被移置後，異議人於被移置當日即前往拖吊場欲取回
    車輛，該拖吊場竟要求須先繳納罰款，否則不放行，以致增
    加1日之保管費400元，對此加收之保管費，於法無據，應予
    退還。爰聲明異議，請求撤銷原處分等語，因甲○○不服原
    審裁定，向本院提起抗告云云。
三、按汽車駕駛人在禁止臨時停車處所停車時，處六百元以上一
    千二百元以下罰鍰；第一項情形，交通勤務警察、依法令執
    行交通稽查任務人員或交通助理人員，應責令汽車駕駛人將
    車移置適當處所；如汽車駕駛人不予移置或不在車內時，得
    由該交通勤務警察、依法令執行交通稽查任務人員或交通助
    理人員為之。道路交通管理處罰條例第56條第1項第1款、第
    3項分別定有明文。
四、經查：
  (一)抗告人甲○○對於其所有車牌號碼3581－JZ號自用小客車，
    於上揭時、地停放在劃設有禁止臨時停車線之處所一情，並
    不爭執，復有抗告人提出警方所拍攝其違規停車之照片在卷
    可參，是抗告人有在禁止臨時停車處所停車之違規事實，足
    以認定。
  (二)至於抗告人雖以前詞聲明異議及提起抗告，惟查：「道路交
    通標誌標線號誌設置規則」係交通部及內政部依道路交通管
    理處罰條例第4條第2項之授權而制定；且道路交通標誌標線
    號誌設置規則第149條第1項第5款規定「紅實線：設於路側
    ，用以禁止臨時停車」，其文義甚為清楚，並無不明確之處
    ；再者，抗告人是因違反道路交通管理處罰條例第56條第1
    項第1款之在禁止臨時停車處所停車，而受裁處罰鍰，是原
    處分機關所為處分並未違反法律保留原則。又依抗告人所提
    之違規停車照片所示，其停車處之前方固築有花台，但其停
    車之位置本身，則為道路而非花台，是抗告人謂其停車處非
    屬道路一節，應屬抗告人之誤解。此外，所謂之路面邊緣，
    是以設置為道路使用之土地為基準，非緊鄰路旁之空地的外
    緣，均為路面邊緣，本件抗告人雖謂上揭地點之紅實線距離
    路邊有2公尺，不符道路交通標誌標線號誌設置規則第169條
    第1項距路面邊緣30公分之標準云云，自難信為真實。
  (三)另外，關於道路交通管理條處罰條例第56條第3項後段之車
    輛移置規定，為即時強制之性質，非屬交通違規行為，與抗
    告人在禁止臨時停車線處所違規停車，屬交通違規行為之秩
    序罰性質，二者之構成要件及處理程序有所不同，不可混為
    一談。本件抗告人如對該移置處分乃至於車輛保管不服，均
    應循訴願及行政訴訟之程序為之，而非不服交通違規行為裁
    決之異議程序所能救濟。就此部分，抗告人前開所為之異議
    ，其程序於法未合。
五、基上所述，抗告人本件違規事實明確。是原審依道路交通管
    理處罰條例第87條第2項、道路交通案件處理辦法第18條前
    段、第19條之規定，認原處分機關依據道路交通管理處罰條
    例第56條第1項第1款規定，對異議人（即本件抗告人）裁處
    罰鍰900元，核無不當，從而認異議人此部分之異議為無理
    由，另又以異議人就移置處分及車輛保管部分所為之異議，
    則於法不合，均駁回其異議等情。本院經核其認事用法，均
    無不當，裁定亦稱妥適。抗告人抗告意旨，猶執前詞，否認
    有上開違規云云，為無理由，應予駁回  。
六、據上論斷，應依道路交通案件處理辦法第26條，刑事訴訟法
    第412條，裁定如主文。
中    華    民    國    97    年    5     月    21    日
                  刑事第五庭    審判長法  官  楊明章
                                      法  官  戴勝利
                                      法  官  顏基典
以上正本證明與原本無異。
不得再抗告。
                                      書記官  呂嘉文
中    華    民    國    97    年    5     月    22    日


司法院資訊處製作；財團法人民間司法改革基金會備份。
